【裁判字號】    98,上易,378
【裁判日期】    980227
【裁判案由】    詐欺
【裁判全文】
臺灣高等法院刑事判決                 98年度上易字第378號
上  訴  人  臺灣臺北地方法院檢察署檢察官
被      告  甲○○
上列上訴人因被告詐欺案件，不服臺灣臺北地方法院九十七年度
易字第二一七三號，中華民國九十七年十二月三十一日第一審判
決（起訴案號：臺灣臺北地方法院檢察署九十七年度偵字第七三
四七號），提起上訴，本院判決如下：
    主  文
上訴駁回。
    理  由
一、依刑事訴訟法第三百五十條、第三百六十一條、第三百六十
    二條、第三百六十七條規定，不服地方法院之第一審判決而
    上訴者，須提出上訴書狀，並應敘述具體理由，為上訴必備
    之程式；其所提出之書狀未敘述上訴理由，或僅曾以言詞陳
    述上訴理由者，均應於上訴期間屆滿後二十日內補提理由書
    於第一審法院。第一審法院經形式審查，認逾期未補提上訴
    理由者，應定期間先命補正；逾期未補正者，為上訴不合法
    律上之程式，應以裁定駁回。倘已提出上訴理由，但所提非
    屬具體理由者，則由第二審法院以上訴不合法律上之程式，
    判決駁回。而所謂具體理由，必係依據卷內既有訴訟資料或
    提出新事證，指摘或表明第一審判決有何採證認事、用法或
    量刑等足以影響判決本旨之不當或違法，而構成應予撤銷之
    具體事由，始克當之（例如：依憑證據法則具體指出所採證
    據何以不具證據能力，或依憑卷證資料，明確指出所為證據
    證明力之判斷如何違背經驗、論理法則）；倘僅泛言原判決
    認定事實錯誤、違背法令、量刑失之過重或輕縱，而未依上
    揭意旨指出具體事由，或形式上雖已指出具體事由，然該事
    由縱使屬實，亦不足以認為原判決有何不當或違法者（例如
    ：對不具有調查必要性之證據，法院未依聲請調查亦未說明
    理由，或援用證據不當，但除去該證據仍應為同一事實之認
    定），皆難謂係具體理由，俾與第二審上訴制度旨在請求第
    二審法院撤銷、變更第一審不當或違法之判決，以實現個案
    救濟之立法目的相契合，此有最高法院九十七年台上字第八
    九二號判決意旨可參照。
二、公訴人不服原審判決，提起上訴，其於九十八年一月二十一
    日提出之上訴書所敘述之上訴理由略以：
  (一)、被告所述被騙情節不合常理，一般稍具思考能力之人均不
      致受騙，豈能僅因社會上確有以求職廣告詐騙他人存摺、
      提款卡之可能性即認被告所辯可採。一般正當經營之公司
      ，必有固定之辦公處所，應徵員工應係在辦公室為之，豈
      有在馬路旁之商店前面試人員之理，且被告警詢時稱該公
      司人員索取帳戶係要作為薪資轉帳，於審理時又改稱是要
      查帳戶內有無被銀行扣款，所述前後不一，而無論係要作
      為薪資轉帳或查詢帳戶內有無銀行扣款，僅有存摺即可，
      何需要被告提供提款卡密碼？再以該公司既已要求被告上
      班，卻未告知被告上班地址，更顯不合常情，被告又非首
      次應徵工作之人，不可能未察覺可疑之處，且其既不知上
      班詳細地址，僅憑一應徵廣告之電話號碼，根本無從取回
      存摺及提款卡，何以竟放心將存摺及提款卡交付？況被告
      亦坦承當時有點懷疑，既已心生懷疑，何以仍將存摺、提
      款卡交付？
  (二)、被告遲於九十六年十二月十九日始至新莊分局報案（此為
      被告自稱之詞，並無證據可佐），何以在知悉受騙後，未
      立即報警，任由詐騙集團使用該存摺？是由其遲延報警之
      舉動，更足證其所述被騙等語，根本非事實，被告應係出
      賣帳戶予詐欺集團使用，待詐欺集團使用該帳戶數天後，
      始報警處理，以便將來面對刑事訴追時得辯稱係遭騙取存
      摺。
  (三)、至被告所使用門號之通聯記錄中，雖有與應徵工作廣告刊
      登之聯絡電話之通聯記錄，然此紀錄只能證明被告與持有
      該0000000000門號之詐欺集團成員曾經通話，
      被告亦可能在該次通話中同意將存摺、提款卡提供予詐欺
      集團使用，是該通聯紀錄應不足作為被告有利之證據。
三、查原判決已於理由內說明：
  (一)、被告於警詢中辯稱：我於九十六年十二月十四日從自由時
      報看到應徵接送司機廣告，當時我透過該廣告上之000
      0000000號電話撥打該公司聯絡應徵事宜，該公司
      人員向我表示要繳交相片、身分證影本、存摺、提款卡等
      以便作為薪資轉帳，…除將上述個人物品交付外，另將提
      款卡密碼也告知該公司人員。（提款卡密碼）因為該公司
      人員表示要徵信業者調查我是否信用不良，當時我心想帳
      戶內並無存款，所以也就告知了。後來該公司人員叫我九
      十六年十二月十七日到臺北市○○○路一帶上班，詳細地
      址未告訴我，事後該公司人員一直敷衍我，我才知道遭人
      詐騙，並於九十六年十二月十九日至臺北縣政府警察局新
      莊分局報案，但當時警方說無須報案，待警方以公文通知
      我後，再前往到案說明案情。…我當時有記下詐騙我帳戶
      的人所駕駛的車號為一八二七—ＫＴ自小客車等語（偵卷
      第五頁）。偵查中辯稱：我九十六年十一月找工作應徵司
      機時被騙走了，對方說要交提款卡、存摺、密碼、相片跟
      身分證影本，對方說要查帳戶內是否有被銀行扣款，我是
      星期六辛亥路上的屈臣氏拿給一名男子，他說我星期一上
      班時就可以還我。我有記下對方車號等語（偵卷第四一頁
      ）。可知被告雖坦承將帳戶存摺、提款卡、密碼交付他人
      ，惟始終辯稱係求職時遭他人騙取存摺、提款卡、密碼。
  (二)、衡之常情，以求職廣告為餌，誘使他人交付帳戶存摺、提
      款卡、密碼之詐騙手法，非無可能發生。被告六十八年四
      月十八日生，本案發生時已二十八歲，固非全無社會歷練
      ，惟參之被告陳稱：我是第一次遇到這種事情（偵卷第十
      二頁）、我真的急著找工作才會被騙等語（原審審判筆錄
      第七頁），可知被告求職經驗不多，且急欲求職，在此情
      況下，仍非無遭詐騙之可能。是被告交付帳戶所為，固不
      符合一般求職之常態，惟仍難遽認被告所辯係屬虛偽。
  (三)、又被告提出刊載徵人廣告之九十七年十二月十四日自由時
      報Ｇ四版報紙節本影本一份，其內確有刊載：「閣樓商務
      俱樂部接送司機0000000000」之徵人廣告一則
      （偵卷第十八頁），經警詢線查知該廣告內之電話申請人
      為「ＹＯＴＣＨＡＩＷＩＢＵＬ  ＷＩＮＡＩ」（下稱該
      申請人），經警於九十七年三月十八日詢問該申請人結果
      ，該申請人稱：並沒有申裝第0000000000號行
      動電話，證件未曾失竊，也未將證件借予他人使用，不知
      道為何該行動電話申登人係伊等語，有警詢筆錄在卷可稽
      （偵卷第十頁），該行動電話門號疑係遭冒名申辦，此與
      詐騙集團以冒名申辦或其他不法方式取得電話號碼以供犯
      罪使用之方式無違。此外，被告辯稱：係於九十六年十二
      月十四日十四時許以住家電話（○二）00000000
      號撥打該0000000000電話求職等情（偵卷第六
      頁反面），觀之第（○二）00000000號電話通聯
      紀錄查詢結果（偵卷第八四頁），於九十六年十二月十四
      日十四時十七分許，該室內電話確有發話至000000
      0000電話，通話時間五十七秒，堪認被告此部分之辯
      解亦非虛構。
  (四)、被告辯稱：當時記下取走其帳戶之人所駕駛之車輛車號為
      一八二七—ＫＴ等語，經原審傳喚該車車主陳生鴻到庭證
      稱：該車不是我自己使用，我兒子（陳建全）有使用，有
      時我開，有時我兒子開等語（原審九十七年十二月二十二
      日審判筆錄第四頁）。被告亦陳稱：拿證件的人並非在庭
      證人等語。而證人陳建全則經原審傳、拘無著。被告此部
      分辯解固難逕予採認。惟按被告並無自證無罪之義務，是
      其否認犯罪所持之辯解，縱無可取，仍不得因此資以為反
      證其犯罪之論據，最高法院九十一年度臺上字第四五七四
      號判決意旨參照。本案既乏確切卷存證據證明被告係為不
      法目的交付帳戶，則被告所辯此部分情節縱使無從證明，
      亦不能逕為不利被告之認定。
  (五)、至於被告於警詢中陳稱：求職之時間為九十六年十二月十
      四日等語，於偵查中則改稱：係九十六年十一月間找工作
      被騙等語，其陳述固非一致，惟被告既提出九十六年十二
      月十四日刊登徵人廣告之報紙節本影本，且被告所稱：曾
      以市內電話撥打該廣告所刊載電話等情，堪予採認，此均
      如前述，堪認被告交付帳戶之時間應係於九十六年十二月
      間。況被告於九十七年四月十六日檢察官訊問時，距離案
      發已四月餘，其記憶難免模糊，則被告此部分陳述縱使前
      後不一，亦難據為不利被告之認定，附此指明。
  (六)、是原審經詳細調查後，綜合各情，因而為被告無罪之諭知
      ，經核自無不合，亦與證據、經驗及論理原則不相違背。
四、上訴人即臺灣臺北地方法院檢察署檢察官未詳細審酌原判決
    所記載得心證之理由，僅以本件詐欺集團所使用之帳戶為被
    告所有，被告待詐欺集團使用該帳戶數天後，始報警處理等
    單純事實，即推論係被告預先將來面對刑事訴追時得辯稱係
    遭騙取存摺，至通聯記錄亦可能被告在該次通話中同意將存
    摺、提款卡提供予詐欺集團使用云云，均屬公訴人毫無具體
    證據足憑之臆測之詞，且並未卷證資料，明確指出原審所為
    證據證明力之判斷如何違背經驗、論理法則，或提出新事證
    ，指摘或表明原審有何採證認事、用法或量刑等足以影響判
    決本旨之不當或違法。是其提出上訴書所敘述之理由，顯與
    刑事訴訟法第三百六十一條第二項規定上訴書狀所應具備之
    「具體理由」未合，其上訴即屬違背法律上之程式，爰不經
    言詞辯論，逕予駁回。
五、據上論斷，應依刑事訴訟法第三百六十七條前段、第三百七
    十二條，判決如主文。
中    華    民    國    98    年    2    月    27    日
                  刑事第十八庭審判長法  官  吳鴻章
                                    法  官  徐昌錦
                                    法  官  陳健順
以上正本證明與原本無異。
不得上訴。
                                    書記官  劉寶鈴
中    華    民    國    98    年    2     月    27    日


司法院資訊處製作；財團法人民間司法改革基金會備份。
